【裁判字號】    92,易緝,203
【裁判日期】    920514
【裁判案由】    違反動產擔保交易法
【裁判全文】
臺灣臺中地方法院刑事判決                        九十二年度易緝字第二三號
    公  訴  人  臺灣臺中地方法院檢察署檢察官
    被      告  甲○○
右列被告因違反動產擔保交易法案件，經檢察官提起公訴（八十九年度偵字第一二七
八三號），本院判決如左：
    主  文
甲○○無罪。
    理  由
一、公訴意旨略以：被告甲○○於民國八十七年九月四日，以動產擔保交易附條件買
    賣之方式，向告訴人乙○○所經營位在臺中市○區○○街二二七號「胡瓜機車行
    」購買車牌號碼ＵＴＤ─０六八號機車一輛，為動產擔保交易之債務人。約定總
    價金新臺幣（下同）二萬五千五百元，分五期付款，每月一期應給付五千一百元
    ，標的物之存放處所在臺中市○○街一五一之三號租住處，在價金未付清之前，
    標的物之所有權仍屬胡瓜機車行所有，被告甲○○僅得依約占有使用。詎被告甲
    ○○在取得標的物之後，僅給付二萬零四百元，自八十八年二月間起即拒不付款
    ，且意圖為自己不法之利益，將該標的物遷移藏匿不知去向，迄今音訊全無，致
    生損害於告訴人乙○○。因認被告涉有動產擔保交易法第三十八條之罪嫌。
二、按犯罪事實應依證據認定之，無證據不得推定其犯罪事實；又不能證明被告犯罪
    者，應諭知無罪之判決，刑事訴訟法第一百五十四條、第三百零一條第一項分別
    定有明文。次按事實之認定，應憑證據，所謂證據，須適於為被告犯罪事實之證
    明者，始得採為斷罪資料，如未能發現相當證據，或證據不足以證明，自不能以
    推測或擬制之方法以為裁判基礎；又認定不利於被告之事實，須依積極證據，苟
    積極證據不足為不利於被告事實之認定時，即應為有利於被告之認定，更不必有
    何有利之證據，最高法院五十三年臺上字第二七五０號、三十年上字第八一六號
    、四十年臺上字第八六號分別著有判例可資參照。次按動產擔保交易法第三十八
    條之罪，除須有債務人將標的物遷移或為其他處分行為，及債權人因而受有損害
    之客觀事實外，尚須債務人具有意圖不法利益之主觀要件，始克成立。
三、公訴人認被告甲○○涉有右開犯行，無非係以告訴人乙○○之指訴及附條件買賣
    契約書一份，資為論據。訊之被告甲○○對於有於右揭時、地，以動產擔保交易
    附條件買賣之方式，向告訴人購買車牌號碼ＵＴＤ─０六八號輕型機車一輛，且
    已繳付二萬零四百元，尚餘一期期款五千一百元仍未給付等事實，固坦承不諱，
    惟堅詞否認有何違反動產擔保交易法第三十八條之犯行，辯稱：該部機車仍放置
    在伊現居處（即臺中市○區○○路一段一號三樓之一），當初是替弟弟王子傑出
    名購買，機車價款原由王子傑繳納，不知王子傑未繳清全部價款，願意支付告訴
    人最後一期期款五千一百元等語。
四、經查：
（一）被告以動產擔保交易附條件買賣方式向告訴人購買車牌號碼ＵＴＤ─０六八號
      輕型機車時，本係居住在臺中市○○街一五一之三號，嗣因舉家遷徙，搬至臺
      中市○區○○路一段一號三樓之一，該部機車亦隨同搬移至綏遠路址等情，業
      據被告供陳明確，復為告訴人乙○○所不否認，堪信屬實。衡諸常理，財產所
      有人或持用人遇有遷移住居處之情況，除將財產轉賣、贈與、丟棄或為其他處
      分外，一般均係隨同所有人或持用人遷往遷徙地。另依被告甲○○與「胡瓜機
      車行」簽立之附條件買賣分期付款約定書所示，雙方對於被告所購買之車牌號
      碼ＵＴＤ─０六八號輕型機車雖有約定存放地點，但並未限制被告於搬家時，
      亦不得將該輛輕型機車隨同遷移。是以被告辯稱：伊於舉家搬離臺中市○○街
      一五一之三號後，有連同該部輕型機車一併遷移至新住所即臺中市○區○○路
      一段一號三樓之一地址等語，核與前述常情即屬無違，自難徒憑被告單純搬家
      而遷移該輛輕型機車之情狀，即遽認被告就該輛輕型機車所為遷移行為，有何
      不法利益之意圖。
（二）又查，本件附條件買賣分期付款約定書中之買受人欄固由被告甲○○簽名，但
      連帶保證人欄則係被告弟弟王子傑擔任等情，有該約定書附卷可稽。衡諸常情
      ，出名購買機車者，固然未必係日後實際要使用該部機車之人，但由日後要使
      用該部機車之人擔任買賣契約之連帶保證人之情形，則所在多有，基此，被告
      辯稱：該部輕型機車雖係由伊出名購買，但實際使用人係弟弟王子傑，前已繳
      付之期款合計二萬零四百元，均由王子傑繳納，並不知王子傑就最後一期期款
      未繳清等語，核與一般常情亦不相悖。被告甲○○於本院審理期間復表示願給
      付告訴人最後一期期款五千一千元，且於本院九十二年四月二十八日審理前，
      業已在庭外將欠付之五千一百元交付告訴人收執一節，則據被告甲○○及告訴
      人乙○○陳明在卷，有本院訊問筆錄、審判筆錄可參。足徵被告甲○○先前遲
      未依約給付最後一期期款五千一百元，應係對於弟弟王子傑未如期繳清期款一
      事，並不知情所致。是以被告甲○○在知悉前所購買之車牌號碼ＵＴＤ─０六
      八號輕型機車尚有最後一期期款未付後，既已如數給付予告訴人乙○○，則其
      因舉家遷移而變動前開輕型機車放置地址之行為，在主觀上顯無任何圖得不法
      利益之意圖，益徵明確。
（三）此外，公訴人又未能提出其他確切之證據證明被告甲○○遷移上開輕型機車係
      基於圖得如何之不法利益，本院復查無其他積極證據足認被告甲○○確有公訴
      人所指之犯行，揆諸前揭說明，應認被告遷移前開輕型機車之行為，尚與動產
      擔保交易法第三十八條之罪之構成要件有間，自無法以該罪相繩，應依法諭知
      被告無罪之判決。
五、臺灣臺中地方法院檢察署八十九年度偵字第一五０六四號移送併辦意旨略以：被
    告甲○○於八十七年十月三十日，另以動產擔保交易附條件買賣之方式，向告訴
    人乙○○所經營之「胡瓜機車行」購買車牌號碼ＮＱＷ─九九０號重型機車一輛
    ，為動產擔保交易之債務人。約定總價金三萬六千八百元，分四期償還，並約定
    機車應置於臺中市○○路四九０號之一，且在價金未付清之前，標的物之所有權
    仍屬胡瓜機車行所有，被告甲○○僅得依約占有使用。詎被告甲○○在取得標的
    物之後，僅給付七千八百元，尚欠三期期款合計二萬九千元，即拒不付款，且於
    八十九年三月間將該機車遷移他處，迄今音訊全無，致生損害於告訴人乙○○。
    因認被告涉有動產擔保交易法第三十八條之罪嫌。惟查被告甲○○因購買車牌號
    碼ＵＴＤ─０六八號輕型機車被訴違反動產擔保交易法第三十八條部分，既經無
    罪判決，則被告因購買車牌號碼ＮＱＷ─九九０號重型機車所涉犯違反該條罪嫌
    部分，因與前揭部分已無連續犯之裁判上一罪之關係，非起訴效力所及，本院自
    無從併予審究，應退還臺灣臺中地方法院檢察署檢察官為適法處理，併予敘明。
據上論斷，應依刑事訴訟法第三百零一條第一項，判決如主文。
中      華      民      國      九十二      年      五    月    十四    日
                                臺灣臺中地方法院刑事第二庭
                                    法  官  莊  嘉  蕙
右正本證明與原本無異。
如不服本判決，應於送達後十日內向本院提出上訴狀（須附繕本），上訴於臺灣高等
法院臺中分院。
                                    書記官
中      華      民      國      九十二      年      五    月    十四    日


司法院資訊處製作；財團法人民間司法改革基金會備份。
